臺灣臺中地方法院小額民事判決
                                    111年度豐小字第284號
原      告  羅美玲  

被      告  國泰世華商業銀行股份有限公司太平分公司

法定代理人  江惠櫻  
訴訟代理人  楊其康  
被      告  宋梵銘  
上列當事人間請求損害賠償事件，經臺灣高雄地方法院高雄簡易
庭移轉管轄而來（原案號：111年度雄小字第45號），本院於民
國111年6月21日言詞辯論終結，判決如下：
    主      文
原告之訴駁回。
訴訟費用新台幣1,000元，由原告負擔。
    事實及理由
甲、程序部分：按訴狀送達後，原告不得將原訴變更或追加他訴
     。但被告同意者，不在此限。被告於訴之變更或追加無異
    議 ，而為本案之言詞辯論者，視為同意變更或追加。民事
    訴訟 法第255 條第1 項第1 款、第2 項分別定有明文。本
    件原告 起訴時，原主張其係因不當得利之法律關係，而對
    被告宋梵銘有債權存在（見雄小卷第11頁至第12頁），嗣於
    本院審理時，變更主張其係因侵權行為之法律關係，而對被
    告宋梵銘有債權存在（見本院豐小卷第120頁），未經被告
    異議，而為本案言詞辯論，核與前開規定相符，應予准許。
     
乙、實體部分：
壹、原告起訴主張：原告前因遭到自稱「楊凱」之人詐騙，而於
    民國109年10月15日，匯款新臺幣（下同）40萬元至被告宋
    梵銘申辦之國泰世華商業銀行太平分行帳號000000000000號
    帳戶（下稱系爭帳戶）內。系爭帳戶嗣遭列為警示帳戶，然
    其內仍有餘款9 萬元，就此帳戶內所餘款項，被告宋梵銘應
    返還原告。又被告宋梵銘與被告國泰世華商業銀行股份有限
    公司太平分公司（下稱被告國泰商銀）間，存在消費寄託關
    係，然被告宋梵銘怠於行使權利，原告身為債權人，爰依民
    法第242條規定，代位被告宋梵銘請求被告國泰商銀返還系
    爭帳戶內款項，並由原告受領。並聲明：被告應連帶給付原
    告9 萬元。
貳、被告答辯則以：
一、被告宋梵銘部分：對於原告主張因遭詐騙而匯入40萬元至系
    爭帳戶等情沒有意見，但被告宋梵銘沒有資力返還原告，且
    系爭帳戶現仍為警示帳戶。
二、被告國泰商銀部分：
　㈠原告應先舉證證明其對被告宋梵銘有債權存在，且被告宋梵
    銘陷於有給付遲延或無資力之狀態，並說明被告間何以需負
    擔連帶債務。
　㈡系爭帳戶為被告宋梵銘於109年間申請開立，被告國泰商銀於
    109年10月19日起，陸續接獲多筆警察機關將系爭帳戶列為
    警示帳戶之通報，最後1次通報日期為110年5月31日，是系
    爭帳戶現仍為警示帳戶。系爭帳戶既為警示帳戶，被告宋梵
    銘即無從對被告國泰商銀主張消費寄託返還請求權，原告自
    亦不得代位被告宋梵銘行使權利。又系爭帳戶餘額為89,739
    元，亦非原告主張之9 萬元。
三、並均聲明：原告之訴駁回。　　
參、本院之判斷：
一、按因故意或過失，不法侵害他人之權利者，負損害賠償責任
     。民法第184條第1項前段定有明文。原告主張其因遭他人
    詐騙，而於109年10月15日匯款40萬元至被告宋梵銘申辦之
    系爭帳戶內乙節，業據提出郵政跨行匯款申請書為佐（見雄
    小卷第15頁至第18頁），並經本院依職權調閱臺中地方檢察
    署111年度偵字第5826號偵查卷宗核閱無訛，且為被告宋梵
    銘所不爭執（見本院豐小卷第120頁），堪信為真實。又被
    告宋梵銘前因將系爭帳戶提供詐騙集團使用，經本院以110
    年度易字第685號刑事判決認定被告宋梵銘幫助犯洗錢防制
    法第14條第1項之洗錢罪，判處有期徒刑4月，併科罰金2萬
    元確定，亦有本院前開刑事判決在卷可佐（見本院豐小卷第
    101頁至第113頁）。是原告主張被告宋梵銘依侵權行為之法
    律關係，應對其負擔損害賠償責任，即屬有據。
二、原告雖主張以債權人身分代位被告宋梵銘，向被告國泰商銀
    請求返還系爭帳戶內之餘額款項。然查：
　㈠觀卷附系爭帳戶交易明細表（見本院豐小卷第33頁至第49頁
    ），可見原告於109年10月15日將40萬元匯入系爭帳戶後，
    系爭帳戶於同日即有支出75萬元之紀錄，提領後帳戶餘額為
    49,290元。嗣系爭帳戶於109年10月15日至109年10月19日間
    ，尚有數十筆存入、支出之交易紀錄。迄110年12月21日止
    ，系爭帳戶餘額為89,739元。是原告主張系爭帳戶餘額為9 
    萬元，尚非正確。另依前開交易紀錄觀之，可見原告於109
    年10月15日匯入之款項，早已自系爭帳戶中提領完畢，系爭
    帳戶內現遺留之餘款，應為110年10月19日由他人匯入之款
    項，併予敘明。
　㈡按債務人怠於行使其權利時，債權人因保全債權，得以自己
    名義，行使其權利，民法第242條前段固定有明文。然按債
    權人代位行使之權利，原為債務人之權利，必於債務人有怠
    於行使其權利情事時，始得為之，若債務人對於第三人已無
    權利之存在，或經行使而無效果時，即無代位行使權利之餘
    地（最高法院50年台上字第408 號判例意旨可資參照）。是
    民法第242條前段所定債務人怠於行使其權利時，債權人因
    保全債權，得以自己之名義，行使其權利之先決條件，須債
    務人果有此權利，且在可以行使之狀態，始有債權人代位行
    使之可言（最高法院108年度台上字第543號判決要旨參照）
    。而查：
　　⒈金融機構與存款客戶間之關係應係消費寄託契約關係，依
      民法第602條第1項準用消費借貸之規定，存款客戶本得隨
      時請求返還寄託物。惟依銀行法第45之2條第2項規定（條
      文如附表），對於疑似不法或異常交易之存款帳戶，銀行
      得暫停存入或提領、匯出款項。又主管機關依銀行法第45
      之2條第3 項授權（條文如附表）訂定之存款帳戶及其疑
      似不法或顯屬異常交易管理辦法（下稱系爭管理辦法），
      其中第3條第1款、第5條第1款第2目、第10條（條文均見
      附表），亦規定經法院、檢察署或警察機關通報為警示帳
      戶者，銀行應暫停該帳戶之全部交易功能，至原通報機關
      再為通報或警示期間屆滿為止。
　　⒉查新北市政府警察局三峽分局北大派出所於109年10月19日
      ，通報被告國泰商銀系爭帳戶為警示帳戶；嗣新北市政府
      警察局三峽分局二橋派出所，於110年5月31日復通報被告
      國泰商銀系爭帳戶為警示帳戶等情，有被告國泰商銀提出
      之受理詐騙帳戶通報警示簡便格式表2份在卷可參（見本
      院豐小卷第91頁、第203頁）。則依系爭管理辦法第9條第
      1項規定（條文見附表），系爭帳戶警示期間應自110年5
      月31日起再起算2 年，現仍為警示期間。
　　⒊依前開法條規定，於系爭帳戶列為警示帳戶期間，被告國
      泰商銀即應暫停系爭帳戶之全部交易功能。則被告宋梵銘
      於此期間，自不得援引消費寄託之法律關係，請求被告國
      泰商銀返還系爭帳戶內之款項。被告宋梵銘既係因前開銀
      行法、系爭管理辦法之規定，不得向被告國泰商銀主張提
      領系爭帳戶內之款項，即非其怠於行使其權利。揆諸前開
      法條及判例、判決意旨，原告即無代位被告宋梵銘行使權
      利之餘地。
  ㈢據上，原告主張代位被告宋梵銘，請求被告國泰商銀返還系
    爭帳戶內所餘款項，並由原告代位受領，即無理由。
三、至於原告另提出之金融監督管理委員會（下稱金管會）函文
    、新聞稿、公文等（見本院豐小卷第129頁至第133頁），衡
    屬金管會指示金融機構就警示帳戶內款項應如何發還被害人
    之相關規定。然依據金管會制定之系爭管理辦法第11條第1 
    項規定：「存款帳戶經通報為警示帳戶，銀行經確認通報原
    因屬詐財案件，且該帳戶中尚有被害人匯（轉）入之款項未
    被提領者，應依開戶資料聯絡開戶人，與其協商發還警示帳
    戶內剩餘款項事宜…」，亦係限於「該帳戶中尚有被害人匯
    （轉）入之款項未被提領者」之情形。而原告匯入之款項已
    被提領完畢，有如前述，自與此條規定之情形不合。是原告
    執此規定，主張被告國泰商銀、被告宋梵銘均應配合將系爭
    款項發回原告，亦難認有據。
四、查原告本件係請求被告連帶返還系爭帳戶內餘額，此由原告
    具狀稱：系爭帳戶剩餘款項應發還原告，因原告之前遭被告
    國泰商銀拒絕，為了爭取剩餘款項而提起本件訴訟，請求判
    決命返還系爭帳戶剩餘款項等語（見本院豐小卷第125頁至
    第126頁），及原告當庭自述：因為本件是要系爭帳戶剩下
    的錢，所以要告被告國泰商銀，律師說這樣也要列被告宋梵
    銘。我另外有提告被告宋梵銘請求賠償（匯款總金額）40萬
    元等語（見本院豐小卷第120頁、第214頁），顯見原告本件
    請求被告給付之9萬元，已特定為「系爭帳戶內現有之餘款
    」（即實係聲明請求被告國泰商銀應將系爭帳戶內餘款返還
    被告宋梵銘，並由原告代位受領）。此與其基於侵權行為之
    法律關係，另案起訴請求被告宋梵銘賠償其40萬元，應屬不
    同之訴訟標的，僅此敘明。　　
肆、綜上所述，原告本於侵權行為、代位求償之法律關係，請求
    被告連帶給付9 萬元，為無理由，應予駁回。　　
伍、本件事證已臻明確，兩造其餘攻擊防禦方法及所舉證據，經
    審酌結果，與本件判決結論均無影響，爰不一一論述，附此
    敘明。
陸、依民事訴訟法第78條、第436條之19第1項規定，確定其訴訟
    費用額為1,000元（即原告繳納之第一審裁判費1,000元），
    由原告負擔。　　
中　　華　　民　　國　　111 　年　　7 　　月　　7 　　日
                      臺灣臺中地方法院豐原簡易庭
                                  法　官　段奇琬
上為正本係照原本作成。　　　　　　　　　　　　　　　　　
如不服本判決，應於送達後20日內，以判決違背法令為理由，向
本院提出上訴狀並表明上訴理由（上訴理由應表明一、原判決所
違背之法令及其具體內容；二、依訴訟資料可認為原判決有違背
法令之具體事實），如於本判決宣示後送達前提起上訴者，應於
判決送達後20日內補提上訴理由書（須附繕本）。如委任律師提
起上訴者，應一併繳納上訴審裁判費。
中　　華　　民　　國　　111 　年　　7 　　月　　7 　　日
                                  書記官  王政偉

附表：　　　　　　　　　　　　　　　　　
條文名稱 條號 條文內容 銀行法  第45之2條第2項 銀行對存款帳戶應負善良管理人責任。對疑似不法或顯屬異常交易之存款帳戶，得予暫停存入或提領、匯出款項。  第45之2條第3項 前項疑似不法或顯屬異常交易帳戶之認定標準，及暫停帳戶之作業程序及辦法，由主管機關定之。 存款帳戶及其疑似不法或顯屬異常交易管理辦法 第1條 本辦法依銀行法第45條之2第3 項規定訂定之。  第3條第1款 本辦法用詞定義如下： 警示帳戶：指法院、檢察署或司法警察機關為偵辦刑事案件需要，通報銀行將存款帳戶列為警示者。  第5條第1款第2目 存款帳戶依前條之分類標準認定為疑似不法或顯屬異常交易者，銀行應採取下列處理措施： 一、第一類： （二）存款帳戶經通報為警示帳戶者，應即通知財團法人金融聯合徵信中心，並暫停該帳戶全部交易功能，匯入款項逕以退匯方式退回匯款行。  第9條第1項 警示帳戶之警示期限自通報時起算，逾二年自動失其效力。但有繼續警示之必要者，原通報機關應於期限屆滿前再行通報之，通報延長以一次及一年為限。   第10條第1項 警示帳戶嗣後應依原通報機關之通報，或警示期限屆滿，銀行方得解除該等帳戶之限制。